【裁判字號】    89,訴,347
【裁判日期】    890531
【裁判案由】    誣告
【裁判全文】
臺灣桃園地方法院刑事判決                          八十九年度訴字第三四七號
    公  訴  人  臺灣桃園地方法院檢察署檢察官
    被      告  戊○○
    選任辯護人  甲○○
                乙○○
右列被告因誣告案件，經檢察官提起公訴（八十九年度偵字第二五０號），本院判決
如左：
        主  文
戊○○意圖他人受刑事處分，向該管公務員誣告，處有期徒刑參月。
        事  實
一、戊○○（曾於民國八十九年間因傷害案件，經本院中壢簡易庭於八十九年一月十
    九日以八十八年度壢簡字第一一八二號刑事判決判處有期徒刑三月，於八十九年
    四月二日提起上訴中）明知其與曾仁灶於八十八年一月三十日下午一時許，在桃
    園縣中壢市○○路上新明市場內，因擺設攤位問題發生爭執，二人進而發生互毆
    時，曾仁灶之妻兒丁○○○與曾錦源均未參與互毆等情事，竟出於誣告之犯意，
    意圖使丁○○○及曾錦源二人受刑事處分，而反於客觀事實，於八十八年二月十
    二日十三時二十分許，至桃園縣警察局中壢分局興國派出所，向有權行使偵查、
    追訴權限之公務員即桃園縣警察局中壢分局興國派出所警員劉重言虛偽申告丁○
    ○○及曾錦源二人有於上開時、地共同將之毆打成傷等犯罪事實，嗣經臺灣桃園
    地方法院檢察署檢察官偵查後，以八十八年度偵字第一三０四五號為不起訴處分
    確定在案。
二、案經丁○○○訴由臺灣桃園地方法院檢察署檢察官偵查起訴。
        理  由
一、訊據被告戊○○矢口否認涉有上開犯行，辯稱：告訴人丁○○○及案外人曾錦源
    均有於上開時、地與案外人曾仁灶共同將之毆打成傷云云。然查：
    (一)被告與案外人曾仁灶於上開時、地因擺設攤位問題致生爭執，二人進而發生
        拉扯、互毆時，告訴人及案外人曾錦源並未有共同毆打被告成傷之行為等事
        實，此業經證人張震榮即於偵查中證稱：「我在那裡買水果，突然聽到有人
        吵架，我轉頭過去看到戊○○、曾仁灶二人在吵架並打架，但沒有人前去勸
        架」、「（丁○○○曾錦源二人有在場？）沒有看到」等語在卷（八十九年
        度偵字第二五０號偵查卷一二頁背面），且被告與案外人曾仁灶於上開時、
        地發生爭執之原因及互毆之過程，復經證人蔡丙○○即被告聲請傳喚之證人
        於本院審理時證稱「：：：中午一點丁○○○回去吃飯，由曾仁灶來擺攤，
        告訴人先生曾仁灶要將被告攤位拉出來，被告不讓他拉出來，他們就發生拉
        扯，約拉扯三分鐘左右，然後被告往市場門口另找位置要擺設，在距離原攤
        位四、五公尺左右，曾仁灶走到被告背後作勢要打被告，旁邊有人看到，就
        問「眼鏡你要做什麼？」（即曾仁灶），被告發現受攻擊也反身而回手，打
        落了曾仁灶的眼鏡，曾仁灶就跌倒，曾仁灶要起來打被告，被告就跑給他追
        ，被告繞過四至五個攤位後，再繞了一圈，過幾分鐘後，曾仁灶的兒子來了
        ，並首裡拿者長約一公尺直徑三至五公尺的鐵管，旁邊的人看到了，問他帶
        鐵管來做什麼？曾仁灶的兒子先站在我的攤位前面約等了四、五分鐘左右，
        後他就走到被告攤位前，並往被告攤位打下去，我怕被告看到，趕快把東西
        撿起來，因被告當時已不在他自己攤位上，他到市場門口另找攤位，後我在
        下午三點多收攤回去了」等語綦詳（本院卷第三二頁），核與被告於本院審
        理時供承其與案外人曾仁灶發生爭執後，遭案外人曾仁灶自後追打，案外人
    曾錦源約於十分鐘後趕至現場時，其與案外人曾仁灶業已結束互毆等情相符
        ，足徵證人張震榮、蔡丙○○上開所證各節，應與事實相符，告訴人及案外
        人曾錦源雖均有於被告及案外人曾仁灶互毆後，趕往現場，然未如被告所指
        分持木棍及鐵條共同將之毆打成傷之情事，應堪認定。
    (二)被告與告訴人及案外人曾仁灶均係設攤於桃園縣中壢市○○路上新明市場內
        之攤販，此業經被告供明在卷，被告對於告訴人與案外人曾仁灶、曾錦源三
        人之面貌及與其發生互毆之人數等事實，自當知之甚明，應有明確分辨究係
        何人與其發生互毆之能力，斷無誤認錯指之可能，此與出於誤會或懷疑有此
        事實而為申告之情形迥異，是被告明知其係與案外人曾仁灶一人互毆，告訴
        人及案外人曾錦源均未參與，其所受傷害與告訴人及案外人曾錦源無關，竟
        於反於客觀事實，於八十八年二月十二日十三時二十分許，在桃園縣警察局
        中壢分局興國派出所內，虛構以告訴人及案外人曾錦源二人為犯罪行為人，
        向有偵查犯罪權限之警員劉重言申告並請求訴追犯罪，誣指該二人有於上開
        時、地分持木棍及鐵條共同將其毆打成傷之犯行，其主觀上顯有意圖使告訴
        人及案外人曾錦源受刑事處分之誣告故意，至為灼然，此外，並有被告之警
        訊筆錄及臺灣桃園地方法院檢察署八十八年度偵字第一三０四五號、第一二
        九一六號不起訴處分書各一份附卷（八十八年度偵字第一三０四五號偵查卷
        第一五頁）可稽，被告上開所辯，顯係事後卸責之詞，不足採信，其上開誣
        告犯行，洵堪認定。
    (三)被告與案外人曾仁灶於上開時、地互毆時，案外人曾仁灶手持石頭，而被告
        則係徒手，是於被告徒手與案外人曾仁灶發生互毆之狀況下，被告所受傷害
        情形較案外人曾仁灶之傷勢嚴重，此與常情無違，辯護意旨謂被告傷勢較案
        外人曾仁灶嚴重，應係受人共同圍毆所致云云，要屬無據。
二、核被告所為，係犯刑法第一百六十九條第一項之誣告罪。按誣告罪所保護之法益
    乃國家之司法作用，因係妨害國家審判權之罪，故就其性質而論，直接受害者則
    係國家，至個人受害，則係因國家進行不當審判事務所發生之結果，與誣告行為
    不生直接關係，故縱同時誣告數人，亦僅成立一罪，此有最高法院十八上字第三
    三號判例可資參照。被告基於單一之誣告犯意，於上開時、地同時虛偽申告告訴
人及案外人曾錦源涉有傷害罪嫌，揆諸前揭判例意旨，為實質上一罪，公訴人雖
    漏載被告於上開時、地誣告案外人曾錦源之犯行，本院仍得予以審判。審酌被告
    之犯罪動機、目的、手段、智識程度、同時誣告告訴人及案外人曾錦源、所生危
    害及犯後飾詞狡辯，不知悔改之態度等一切情狀，量處如主文所示之刑。
據上論斷，應依刑事訴訟法第二百九十九條第一項前段，刑法第一百六十九條第一項
，判決如主文。
本案經檢察官魏雯祈到庭執行職務。
中      華      民      國    八十九    年      五      月    三十一    日
                              臺灣桃園地方法院刑事第五庭
                                  法  官   吳麗英
右正本證明與原本無異。
如不服本判決，應於判決送達後十日內向本院提出上訴狀( 應附繕本 )，上訴於
臺灣高等法院。
                                  書記官   江世亨
中        華        民        國   八十九   年   六   月    三    日
附錄論罪科刑依據之法條：刑法第一百六十九條第一項。
刑法第一百六十九條：意圖他人受刑事或懲戒處分，向該管公務員誣告者，處七年以
                    下有期徒刑。
意圖他人受刑事或懲戒處分，而偽造、變造證據或使用偽造變
                    之證據者亦同。


司法院資訊處製作；財團法人民間司法改革基金會備份。
